臺灣宜蘭地方法院交通事件裁定　　　　 95年度交聲字第175號
原處分機關　交通部公路總局臺北區監理所宜蘭監理站
異　議　人
即受處分人　甲○○
　　　　　　　　　　　宜蘭縣蘇.
上列受處分人因違反道路交通管理處罰條例案件，對於交通部公
路總局臺北區監理所宜蘭監理站民國95年11月7日所為之宜監字
第裁43─C00000000號裁決聲明異議，本院裁定如下：
    主  文
異議駁回。
    理  由
一、原處分意旨略以：異議人即受處分人甲○○於民國95年10月
    5日11時25分許，駕駛車牌號碼655—GA號營業貨運曳引車，
    在省道台二線85公里處，因裝載砂石滲漏（加裝水管將污水
    直接排流路面），經台北縣政府警察局瑞芳分局鼻頭派出所
    員警以北縣警交字第C00000000號製單舉發，交通部公路總
    局臺北區監理所宜蘭監理站（下稱宜蘭監理站）遂依道路交
    通管理處罰條例第30條第1項第2款、第63條第1項第2款規定
    ，裁處受處分人罰鍰新臺幣3000元，並記違規點數2點。
二、異議意旨略以：95年10月5日11時25分許，異議人駕駛車牌
    號碼655—GA號營業貨運曳引車，載運砂子行經省道台二線8
    5公里處時，車斗後方所裝設之排水管是有將砂子所含之水
    分直接排放於地面，但是上開車斗是經過檢驗合格的，裝設
    排水管也是合法的，所以將砂子所含水分排於地面，並沒有
    違規。更何況，當天係因行經福隆地區時下雨，砂子含有水
    分，異議人車輛所排放者，係砂子所含水分，水量不大，亦
    非污水，不可以未經鑑定，就以警察之目測開單告發。所以
    本件舉發及裁決均不合法，為此，聲明異議，請求撤銷原處
    分。
三、按汽車裝載時，有所載貨物滲漏、飛散之情形者，處汽車駕
    駛人新臺幣3000元以上9000元以下罰鍰，並記違規點數2點
    ，道路交通管理處罰條例第30條第1項第2款、第63條第1項
    第2款定有明文。經查：
（一）異議人並不否認「伊於95年10月5日11時25分許，確實曾
      經駕駛車牌號碼655—GA號營業貨運曳引車，於行經省道
      台二線85公里處時，因載運砂子，由車斗後方排水管，直
      接排流水至地面，遭警方以裝載砂石滲漏（加裝水管將污
      水直接排流路面）之理由攔停開單告發。」之事實（見本
      院卷第18至20頁），並有舉發違反道路交通管理事件通知
      單1件及相片8張在卷可稽。
（二）其次，證人即舉發員警謝明賢已於本院調查時結證「本件
      舉發單是我開立的，95年10月5日11時25分異議人駕駛655
      —GA的營業貨運曳引車行經台二線85公里處，我攔下異議
      人的車子，發現異議人車斗後面的水管流出的污水很混濁
      而且水流量很大，所以就開單告發。我自己在適用交通管
      理處罰條例第30條第1項第2款的規定，我的舉發標準就是
      看砂石車所排放的水大不大，會不會影響到其他的車輛，
      來決定是否要用這個條款來舉發，我認為異議人這次排放
      的水量很大而且是污濁的、灰的，我就開單告發。」等語
      綦詳（見本院卷第19、20頁）。而證人謝明賢雖係本件原
      處分機關認定異議人有前揭違規行為之舉發員警，然因異
      議人並無法舉出或請本院調查任何對其有利之證據資料，
      以使本院對證人謝明賢所供述之異議人違規事實產生任何
      合理之懷疑，且於本件卷存證據資料內，亦無任何積極證
      據足以證明證人謝明賢上開供述係屬虛偽，更無足以令人
      顯信其供述為不可採之品性證據或前科證據存在，且衡諸
      證人謝明賢與異議人素不相識，並無宿怨，亦無仇隙，其
      顯無自陷於偽證罪之追訴而構詞誣賴異議人之理，故自不
      得以證人謝明賢為本件開單告發之值勤員警，即全盤抹煞
      其在訴訟上之證人資格或其證詞之真實性。換言之，證人
      謝明賢所為之前揭證詞，應堪信為真實，異議人空言否認
      證人謝明賢證詞之真實性，並辯稱「伊車輛所排放者，係
      砂子所含水分，水量不大，亦非污水。」云云，自不足採
      。
（三）再者，交通警察製單舉發違反道路交通管理處罰條例所列
      之違規行為，係公務員基於職務上之權力，依法所為之公
      法上行為，基於公務員為公法上行為具有公信力之原則，
      該行政行為當可被推定為真正，其據以依法處分之事實認
      定原則上亦應被推定為正確無誤。而本此公信原則，立法
      者更於道路交通管理處罰條例第92條第3項為授權之規定
      ，授權交通部、內政部制定違反道路交通管理事件統一裁
      罰基準及處理細則，俾使執勤員警得當機處分以達維護交
      通秩序、安全之行政目的。更何況，交通違規行為通常於
      瞬間發生並結束，若要求執勤員警所有的舉發行政行為均
      需預留照相、錄音、錄影或其他科學證據以證其實，則國
      家維護交通秩序、安全之行政措施勢必窒礙難行，故刑事
      訴訟法就犯罪證據有關之規定中，與屬行政秩序罰之交通
      違規裁罰本質不合之部分，於道路交通案件處理程序內，
      自不在準用之列。此外，各種交通違規行為，各有其不同
      之執行方法，就超速、酒醉駕車而言，非輔以科學工具，
      固難僅憑執勤者之五官知覺判斷之，然就車輛所滲漏、排
      放之水量大小、污濁與否而言，單憑執勤者之目擊即可確
      定，並非件件違規行為均須以照像、錄影或鑑定，始可認
      定。從而，異議人既未就舉發員警之舉發有誤提出相關證
      據以供調查，本院經查亦無任何證據足資證明舉發員警有
      捏造事實違法取締之情事，則舉發員警本其維護交通秩序
      、安全職責所為之本件舉發，自應受到合法、正確之推定
      ，異議人空言辯稱「異議人車輛所排放者，係砂子所含水
      分，水量不大，亦非污水，不可以未經鑑定，就以警察之
      目測開單告發。」云云，諉無足取。
（四）另655—GA號營業貨運曳引車所使用之載運砂石專用車廂
      係經檢驗合格之事實，固有拖車使用證及宜蘭監理站95年
      12月26日北監宜字第0950054907號函在卷可稽。然依「裝
      載砂石土方車輛使用專用車輛或專用車廂規定」，關於載
      運砂石專用車廂（即車斗）之檢驗及設置規定中，並無車
      斗應設置排水管之規定，且車斗設置排水管與否，亦與載
      運砂石專用車廂之檢驗合格與否無關，故異議人所稱「65
      5—GA號營業貨運曳引車之車斗是經過檢驗合格的，裝設
      排水管也是合法的，所以將砂子所含水分排於地面，並沒
      有違規。」云云，顯屬無據。而依道路交通安全規則第77
      條第1項第1款「汽車裝置容易滲漏、飛散、氣味惡息之貨
      物，能防止其發洩者，應嚴密封固，裝置適當。」之規定
      ，異議人駕駛655—GA號營業貨運曳引車載運砂子行駛於
      道路上時，自應注意嚴密封固，裝置適當，除須使用防水
      塑膠布覆蓋車斗，預防下雨砂子含水外，更須防止砂子所
      含水分直接排放於地面，以免破壞道路及危害其他用路人
      行車安全，若須使用排水管排除車斗內砂子所含水量，亦
      應使用集水槽或其他設備，將所欲排除之水量收集後，於
      合法之處所洩除排放，而不得於行駛途中任由水量自排水
      管四處飛散，以致影響其他用路人安全及損壞道路。從而
      ，異議人於95年10月5日11時25分許，駕駛車牌號碼655—
      GA號營業貨運曳引車，在省道台二線85公里處，裝載砂子
      ，使用水管將污水直接排流路面之行為，自已違反前揭道
      路交通安全規則第77條第1項第1款規定，而屬道路交通管
      理處罰條例第30條第1項第2款所規範之裝載貨物滲漏、飛
      散之違規行為。異議人空言否認有裝載貨物滲漏、飛散之
      違規行為，自非可採。
四、綜上所述，原處分機關所為之本件裁決，核與前舉道路交通
    管理處罰條例第30條第1項第2款、第63條第1項第2款之規定
    相符，並無違法或不當之處，故異議人以首揭情詞，對於上
    開裁決提起異議，並無理由，應予駁回。
五、據上論斷，依道路交通案件處理辦法第19條，裁定如主文。
中　　華　　民　　國　　96　　年　　2　　月 　　7　 　日
                  交通法庭法　官  劉家祥
以上正本證明與原本無異。
如不服本裁定，應於裁定送達後5日內，向本院提出抗告狀。（
應附繕本）
                          書記官  邱淑秋
中　　華　　民　　國　　96　　年　　2 　　月　　13　　日
